臺灣彰化地方法院刑事判決　　　　　　100年度交易字第142號
公　訴　人　臺灣彰化地方法院檢察署檢察官
被　　　告　阮聰傑
上列被告因過失傷害案件，經檢察官提起公訴（100年度調偵字
第123號），本院判決如下：
    主  文
阮聰傑犯過失傷害罪，處拘役伍拾玖日，如易科罰金，以新臺幣
壹仟元折算壹日。
    事  實
一、阮聰傑未考領駕駛執照，竟仍於民國99年5月17日下午17時
    許，駕駛車牌號碼0558-LG號自用小客車，沿彰化縣和美鎮
    ○○路711巷由西往東方向行駛，行經太平路711巷與太平路
    之無號誌交岔路口處時，應注意車輛行經無號誌之交岔路口
    ，左方車應暫停讓右方車先行，而依當時情形，又無不能注
    意之情事，竟疏未注意，未予停讓右方車即貿然通過，適邱
    慧珊騎乘車牌號碼NPC-802號重型機車，沿同上太平路由南
    往北方向行駛至該交岔路口處，亦疏於注意，未減速慢行，
    作隨時停車之準備，即貿然前行，2車遂生碰撞，邱慧珊因
    而人車倒地，受有左側脛骨骨折、外踝及鎖骨骨折、左側頭
    皮撕裂傷等傷害。阮聰傑於肇事後，在未被有偵查犯罪職權
    之公務員發覺前，即託路人向警察機關報案，陳明阮聰傑係
    肇事者及肇事地點，自首而接受裁判。
二、案經被害人邱慧珊訴由彰化縣警察局和美分局報請臺灣彰化
    地方法院檢察署檢察官偵查起訴。
    理  由
壹、證據能力
一、供述證據：按被告以外之人於審判外之陳述，雖不符刑事訴
    訟法第159 條之1 至第159 條之4 之規定，而經當事人於審
    判程序同意作為證據，法院審酌該言詞陳述或書面陳述作成
    時之情況，認為適當者，亦得為證據；又當事人、代理人或
    辯護人於法院調查證據時，知有第159 條第1 項不得為證據
    之情形，而未於言詞辯論終結前聲明異議者，視為有前項之
    同意；此於刑事訴訟法第159 條之5 第1 、2 項定有明文。
    經查本案後述引為證據之被告以外之人審判外言詞或書面陳
    述，公訴人及被告均不爭執其證據能力，且以之作為證據並
    無不當，依上揭法條之規定，自均有證據能力。
二、非供述證據：公訴人及被告亦不爭執證據能力，本院審酌該
    等證據作成及取得之程序均無違法之處，是後述所引用證據
    之證據能力均無疑義，合先敘明。
貳、實體方面：
一、訊據被告阮聰傑對其於上揭時、地，駕駛車牌號碼0558-LG
    號自用小客車，與被害人邱慧珊騎乘車牌號碼NPC-802號重
    型機車發生碰撞，被害人邱慧珊進因而人車倒地，受有左側
    脛骨骨折、外踝及鎖骨骨折、左側頭皮撕裂傷等傷害之事實
    ，迭於警詢、偵查時及本院審理中，供承不諱，且（一）核
    與證人即告訴人邱慧珊於警詢之指訴相符，復有交通事故調
    查報告表(一)(二)、道路交通事故現場圖、事故現場照片14張、
    及財團法人彰化基督教醫院診斷證明書1紙等在卷可資為證
    。（二）按汽車行至無號誌之交岔路，同為直行車或轉彎車
    者，左方車應暫停讓右方車先行。道路交通安全規則第102
    條第1項第2款定有明文，並為駕駛人之被告所應注意。被告
    於偵查中明白供承：「我駕駛0558-LG小客車沿太平路117巷
    往東行駛，行駛到與太平路交叉路口，對方騎機車從太平路
    往北行駛過來，對方機車撞擊到我小客車右後車門」等語（
    偵查卷第43頁）及照片所示：被告所駕駛之車牌號碼0558-L
    G小客車之右側前門到車尾鈑金受創（凹陷）；被害人所騎
    乘之車牌號碼NPC-802號重型機車之前輪正面處受創甚鉅（
    擋泥板破碎）等情以觀，本件車禍應係被告駕駛上開自小客
    車馭至肇事地，未予停讓右方車即貿然通過與被害人邱慧珊
    騎乘車牌號碼NPC-802號機車，沿同上太平路由南往北方向
    行駛至該交岔路口處，亦疏於注意，未減速慢行，作隨時停
    車之準備，即貿然前行，2車遂生碰撞所致。而本案事發時
    ，天候晴、日間自然光線、柏油路面乾燥無缺陷、無障礙物
    、視距良好等情，此有道路交通事故調查表附卷可參，顯見
    被告於事發當時並無不能注意之情事，被告卻疏於注意，為
    上開駕駛行為而肇事，其有過失甚明；而被害人騎乘重型機
    車行經無號誌交岔路口，疏於注意，未減速慢行，作隨時停
    車之準備，即貿然前行，對本件車禍之形成亦有疏失。（三
    ）本件經臺灣省彰化縣區車輛行車事故鑑定委員會，結果亦
    同此見解，認：「一、阮聰傑駕駛自小客車行經無號誌之交
    岔路口，左方車未暫停讓右方車先行，為肇事主因。二、邱
    慧珊駕駛重機車行經無號誌之交岔路口，未減速慢行，作隨
    時停車之準備，為肇事次因。」，有該委員會100年4月11日
    彰鑑字第1005600799號函暨鑑定意見書1份附卷可參。是被
    告對本件車禍之發生應有過失之事實已明。而被害人就車禍
    發生雖亦有過失，然此並無解於被告應負之過失罪責。再者
    ，被告因上述疏失而肇事，致被害人邱慧珊受傷，是其過失
    行為與被害人受傷之結果間，具有相當因果關係。綜上，足
    認本件事證明確，被告之過失傷害犯行，足以認定。
二、核被告所為，係犯刑法第284條第1項前段之過失傷害罪。按
    汽車駕駛人，無駕駛執照駕車，因而致人受傷或死亡，依法
    應負刑事責任者，加重其刑至二分之一，道路交通管理處罰
    條例第86條第1項定有明文。查被告未考領汽車駕駛執照等
    情，業據被告供明在卷，其無駕駛執照仍駕車而肇事，致被
    害人受傷，且依法應負刑事責任，是被告就本件過失犯行部
    分，應依道路交通管理處罰條例第86條第1項之規定，加重
    其刑。次按刑法第62條所謂自首，祇以犯人在犯罪未發覺之
    前，向該管公務員申告犯罪事實，而受裁判為已足，並不以
    使用「自首」字樣或言明「自首」並「願受裁判」為必要（
    最高法院63年台上字第1101號判例意旨參照）。本件被告於
    肇事後，於偵查犯罪之員警未發覺犯罪行為人前，即託路人
    向警察機關報案，陳明被告阮聰傑係肇事者及肇事地點等情
    ，此有道路交通事故肇事人自首情形紀錄表1份附卷可參，
    是依前揭判例意旨，被告顯已符合自首要件，爰依刑法第62
    條前段之規定減輕其刑，並依刑法第71條第1項先加後減。
    爰審酌被告現為無駕駛執照之人，仍駕車上路而肇車，及
    本件車禍其之之過失程度、被害人所受傷害程度，暨其迄未
    與被害人達成民事和解等一切情狀，量處如主文所示之刑，
    並諭知易科罰金之折算標準，以示懲儆。
據上論斷，應依刑事訴訟法第273 條之1 第1 項、第299 條第1
項前段，道路交通管理處罰條例第86條第1 項，刑法第284 條第
1 項前段、第41條第1 項前段、第62條前段，刑法施行法第1 條
之1 第1 項、第2 項前段，判決如主文。
本案經檢察官朱健福到庭執行職務。
中    華    民    國   100    年    5     月    27    日
                  交通法庭            法  官  洪志賢
以上正本證明與原本無異。
如不服本判決應於收受判決後10日內向本院提出上訴書狀，並
應敘述具體理由。其未敘述上訴理由者，應於上訴期間屆滿後
20日內向本院補提理由書(均須按他造當事人之人數附繕本)
「切勿逕送上級法院」。
告訴人或被害人對於判決如有不服具備理由請求檢察官上訴者，
其上訴期間之計算係以檢察官收受判決正本之日期為準。
中    華    民    國   100    年    5     月    27    日
                                      書記官  許億先
附錄本案論罪科刑法條全文：
道路交通管理處罰條例第86條
汽車駕駛人，無駕駛執照駕車、酒醉駕車、吸食毒品或迷幻藥駕
車、行駛人行道或行經行人穿越道不依規定讓行人優先通行，因
而致人受傷或死亡，依法應負刑事責任者，加重其刑至二分之一
。
汽車駕駛人，在快車道依規定駕車行駛，因行人或慢車不依規定
，擅自進入快車道，而致人受傷或死亡，依法應負刑事責任者，
減輕其刑。
中華民國刑法第284條
（過失傷害罪）
因過失傷害人者，處 6 月以下有期徒刑、拘役或 5 百元以下罰
金，致重傷者，處 1 年以下有期徒刑、拘役或 5 百元以下罰金
。
從事業務之人，因業務上之過失傷害人者，處 1 年以下有期徒
刑、拘役或 1 千元以下罰金，致重傷者，處 3 年以下有期徒刑
、拘役或 2 千元以下罰金。